臺灣士林地方法院刑事判決　　　　　　100年度審訴字第494號
公　訴　人　臺灣士林地方法院檢察署檢察官
被　　　告　黃炎生
上列被告因違反毒品危害防制條例案件，經檢察官提起公訴（10
0 年度撤緩毒偵字第32號），被告於本院準備程序中就被訴事實
為有罪陳述，經本院合議庭裁定由受命法官獨任行簡式程序審理
，並判決如下：
    主  文
黃炎生施用第一級毒品，累犯，處有期徒刑捌月。
    事  實
一、黃炎生前因施用毒品案件，經本院裁定送觀察、勒戒後，認
    有繼續施用毒品之傾向，再經本院裁定令入戒治處所施以強
    制戒治，嗣因執行成效良好，經本院裁定停止戒治，所餘戒
    治期間付保護管束，於民國89年9 月2 日保護管束期滿未經
    撤銷停止戒治，視為執行完畢，並由臺灣士林地方法院檢察
    署檢察官以89年度戒毒偵字第127 號為不起訴處分確定。復
    於前開強制戒治執行完畢釋放後5 年內之93年間，因施用毒
    品案件，經本院以93年度訴字第294 號判決判處有期徒刑1
    年、6 月，應執行有期徒刑1 年5 月，並經臺灣高等法院以
    93年度上訴字第2470號判決駁回上訴確定，嗣經裁定減刑為
    有期徒刑6 月、3 月，應執行有期徒刑11月確定，經與他案
    妨害自由案件所處之刑接續執行，於95年7 月18日縮短刑期
    假釋出監，所餘期間付保護管束，並於95年11月6 日保護管
    束期滿未經撤銷假釋，視為執行完畢。又因施用毒品案件，
    經本院以95年度訴字第1040號判決判處有期徒刑10月確定，
    嗣經裁定減刑為有期徒刑5 月確定，於96年9 月23日縮刑期
    滿執行完畢。詎其猶不知悛悔，復基於施用第一級毒品海洛
    因之犯意，於99年3 月25日下午5 時許，在其位於臺北縣淡
    水鎮（現改制為新北市淡水區○○○街14號住處內，以針筒
    注射之方式，施用第一級毒品海洛因1 次。嗣於99年3 月26
    日下午3 時許，黃炎生因另案遭拘提到案，經警採集其尿液
    送驗後，始查悉上情。
二、案經臺北縣政府警察局（現改制為新北市政府警察局）淡水
    分局報請臺灣士林地方法院檢察署檢察官偵查起訴。
    理  由
一、上揭事實，業據被告黃炎生於警詢時、偵查中、本院準備程
    序及審理時均坦承不諱（分見毒偵卷第5 頁、第43至44頁，
    本院卷第36頁背面、第38頁、第39頁），又被告為警所採之
    尿液，經送台灣檢驗科技股份有限公司以酵素免疫分析法初
    驗後，再以氣相層析質譜儀法複驗，證實該尿液呈嗎啡陽性
    反應，有該公司於99年4 月9 日出具之濫用藥物檢驗報告及
    台北縣政府警察局查獲毒品案件尿液檢體監管紀錄表影本各
    1 紙附卷可稽（分見毒偵卷第7 至9 頁），足認被告前開自
    白與事實相符，應可採信。
二、按毒品危害防制條例於92年7 月9 日修正公布，自93年1 月
    9 日施行，其中第20條、第23條將施用毒品之刑事處遇程序
    區分為「初犯」、「5 年內再犯」、「5 年後再犯」。依其
    立法理由之說明：「初犯」，經觀察、勒戒或強制戒治，應
    為不起訴處分或不付審理之裁定；經觀察、勒戒或強制戒治
    執行完畢釋放後，「5 年內再犯」者，因其再犯率甚高，原
    實施之觀察、勒戒及強制戒治既已無法收其實效，爰依法追
    訴或裁定交付審理。至於經觀察、勒戒或強制戒治執行完畢
    釋放，「5 年後再犯」者，前所實施之觀察、勒戒或強制戒
    治已足以遮斷其施用毒品之毒癮，為期自新及協助其斷除毒
    癮，仍用「初犯」規定，先經觀察、勒戒或強制戒治之程序
    。從而，依修正後之規定，祇於「初犯」及「5 年後再犯」
    2 種情形，有其追訴條件之限制，即須於初犯經觀察、勒戒
    或強制戒治釋放後，5 年內均無施用毒品之行為，始能認其
    前所實施之觀察、勒戒或強制戒治已足遮斷毒癮，而得於5
    年後再犯時，再予適用初犯之規定，重行觀察、勒戒等程序
    。倘5 年內已經再犯，經依法再為保安處分或追訴處罰，縱
    其第3 次（或第3 次以上）施用毒品之時間，在初犯之保安
    處分執行完畢釋放5 年以後，即與「5 年後再犯」之情形有
    別，且因已於「5 年內再犯」，顯見其再犯率甚高，原實施
    觀察、勒戒或強制戒治，已無法收其實效，自無再經觀察、
    勒戒及強制戒治之必要，應由檢察官逕行起訴，始符新法修
    正之本旨（最高法院95年第7 次刑事庭會議決議、97年度臺
    非字第540 號判決參照）。查，本案被告前因施用毒品案件
    ，經法院裁定送觀察、勒戒及強制戒治，並於執行完畢後5
    年內再犯施用毒品罪，業經追訴及判處罪刑確定等情，有臺
    灣高等法院被告前案紀錄表在卷可稽，是被告本次所為施用
    毒品之犯行，距離前開觀察、勒戒及強制戒治執行完畢釋放
    雖已逾5 年，惟被告於上開觀察、勒戒及強制戒治執行完畢
    後5 年內，既已再犯施用毒品罪，並經追訴、處罰，揆諸前
    揭說明，其本次犯行即與毒品危害防制條例第20條第3 項所
    稱之「5 年後再犯」有別，是公訴人依法追訴，於法並無不
    合，本院自應依法論科。
三、核被告黃炎生所為，係犯毒品危害防制條例第10條第1 項之
    施用第一級毒品罪，其施用前持有海洛因之低度行為，應為
    施用之高度行為所吸收，不另論罪。又被告有如事實欄所載
    前案科刑及執行之情形，有臺灣高等法院被告前案紀錄表在
    卷可考，其於有期徒刑執行完畢後5 年內，故意再犯本案有
    期徒刑以上之罪，為累犯，應依刑法第47條第1 項之規定加
    重其刑。爰審酌被告曾因施用毒品犯行而送觀察、勒戒、強
    制戒治及法院判處罪刑確定，仍不知悛悔，復再施用毒品，
    顯見其無戒絕之決心，惟念其施用毒品乃戕害自己身心健康
    ，尚未危及他人，並考量其犯後於偵審中均坦承犯行之犯後
    態度，兼衡其犯罪之動機、目的、智識程度等一切情狀，量
    處如主文所示之刑，以示懲儆。
據上論斷，應依刑事訴訟法第273 條之1 第1 項、第299 條第1
項前段，毒品危害防制條例第10條第1 項，刑法第11條前段、第
47條第1 項，判決如主文。
本案經檢察官鄭伊鈞到庭執行職務。
中    華    民    國    100   年    9     月    9     日
                  刑事第一庭法  官  莊明達
以上正本證明與原本無異。
如不服本判決應於收受判決後10日內向本院提出上訴書狀，並應
敘述具體理由；其未敘述上訴理由者，應於上訴期間屆滿後20日
內向本院補提理由書。
                            書記官  陳麗津
中    華    民    國   100    年    9     月    14    日
附錄本件論罪科刑依據法條全文：
毒品危害防制條例第10條
施用第一級毒品者，處6月以上5年以下有期徒刑。
施用第二級毒品者，處3年以下有期徒刑。